【裁判字號】    98,簡上,4
【裁判日期】    980408
【裁判案由】    詐欺
【裁判全文】
臺灣士林地方法院刑事判決               98年度簡上字第4號
上  訴  人  臺灣士林地方法院檢察署檢察官
被      告  丁○○
上列被告因詐欺案件，不服本院中華民國97年11月12日97年度審
簡字第58號第一審刑事簡易判決（聲請簡易判決處刑案號：臺灣
士林地方法院檢察署97年度偵字第2071號、移送併案審理案號：
臺灣板橋地方法院檢察署97年度偵字第20719 號），提起上訴，
暨臺灣台南地方法院檢察署移送併案審理（臺灣台南地方法院檢
察署97年度偵字第17614 號），本院管轄第二審之合議庭判決如
下：
    主  文
原判決撤銷。
丁○○幫助意圖為自己不法之所有，以詐術使人將本人之物交付
，處有期徒刑伍月，如易科罰金，以新臺幣壹仟元折算壹日。緩
刑貳年。
    事  實
一、丁○○依其社會生活之通常經驗，當可預見交付銀行之存摺
    、提款卡及密碼等帳戶資料予不明人士使用，將可能使實施
    詐欺之人利用該等帳戶資料作為犯罪工具詐取財物並躲避追
    緝，惟在不違背其本意之情況下，仍基於幫助他人詐欺取財
    之犯意，於民國97年5 月上旬某日，在臺北縣中和市捷運南
    勢角站附近，將如附表一各編號所示之金融機構帳戶存摺、
    金融卡及密碼，一併交予姓名、年籍均不詳之成年男子，旋
    由該名男子將之提供詐騙集團使用。而該詐騙集團成員隨即
    基於詐欺取財之犯意，於附表二各編號所示之時間，以附表
    二各編號所示之方式，向附表二各編號所示之被害人詐騙款
    項，使該等被害人陷於錯誤，分別將款項匯入丁○○所提供
    如附表一所示之金融機構帳戶內，旋由該詐騙集團成員持丁○○提供之前開帳戶金融卡將款項提領一空而得手財物。嗣
    因該等被害人發覺受騙，報警處理，始循線查悉上情。
二、案經丙○○訴由臺北縣政府警察局淡水分局報請臺灣士林地
    方法院檢察署檢察官偵查後起訴，及庚○○、戊○○、辛○○、乙○○、甲○○分別訴由臺北縣政府警察局永和分局報
    請臺灣板橋地方法院檢察署檢察官偵查後移送併案審理，暨
    臺北市政府警察局大同分局報請臺灣士林地方法院檢察署檢
    察官呈請臺灣高等法院檢察署檢察長令轉臺灣台南地方法院
    檢察署檢察官偵查後移送併案審理。
    理  由
一、按被告以外之人於審判外之言詞或書面陳述，除法律有規定
    者外，不得作為證據；又被告以外之人於審判外之陳述，雖
    不符合同法第159 條之1 至第159 條之4 之規定，但經當事
    人於審判程序同意作為證據，法院審酌該言詞陳述或書面陳
    述作成時之情況，認為適當者，亦得為證據。當事人、代理
    人或辯護人於法院調查證據時，知有第159 條第1 項不得為
    證據之情形，而未於言詞辯論終結前聲明異議者，視為有前
    項之同意，刑事訴訟法第159 條第1 項及第159 條之5 分別
    定有明文。查本判決下列所引用之各該被告以外之人於審判
    外之陳述，雖屬傳聞證據，惟均經當事人於本院準備程序中
    同意採為證據使用（參見本院卷第31頁），且迄至言詞辯論
    終結前亦未再聲明異議，本院審酌此等證據資料製作時之情
    況，尚無違法不當及證明力明顯過低之瑕疵，亦認為以之作
    為證據應屬適當，故揆諸前開規定，爰逕依刑事訴訟法第15
    9 條之5 規定，認前揭證據資料均例外有證據能力，合先敘
    明。
二、上開犯罪事實，業據被告丁○○於原審及本院審理時坦承不
    諱（參見原審刑事卷第36頁、本院卷第30頁、第38頁），核
    與被害人丙○○、庚○○、戊○○、甲○○、辛○○、乙○○及己○○分別於警詢、偵查中所指述之被害及匯款情節及
    證人郭永珍於警詢證述將自己之新光銀行南勢角分行帳戶交
    予母親即被告使用、證人郭峻萌於偵查中證述其所有之新光
    銀行建成分行帳戶，係由其配偶即被告保管使用等語相符（
    參見臺灣士林地方法院檢察署97年度偵字第8777卷第20至21
    頁、第36至38頁、97年度偵字第9319號卷第3 至5 頁、臺灣
    板橋地方法院檢察署97年度偵字第20719 卷第14至27頁、第
    10頁、臺灣台南地方法院檢察署97年度核交字第4242號卷第
    26頁），並有郭永珍於新光銀行南勢角分行帳戶開戶資料、
    交易明細、郭峻萌於新光銀行建成分行帳戶開戶資料、交易
    明細、庚○○之中國信託商業銀行自動櫃員機交易明細表、
    戊○○之郵局存摺交易明細影本、甲○○之郵政跨行匯款申
    請書、辛○○之郵政跨行匯款申請書、乙○○之中國信託商
    業銀行自動櫃員機交易明細表，及己○○之合作金庫銀行自
    動櫃員機收據等件在卷可證（附於臺灣士林地方法院檢察署
    97年度偵字第8777卷第24至29頁、第33頁、臺灣板橋地方法
    院檢察署97年度偵字第20719 卷第36至38頁、第51頁、第63
    至64頁、第74頁、第83頁、第105 頁、臺灣士林地方法院檢
    察署97年度偵字第9319號卷第6 頁、第17至20頁），足認被
    告前開自白與事實相符，堪以採信。本件事證明確，被告犯
    行堪以認定，應依法論科。
三、按刑法上之幫助犯，係對於犯罪與正犯有共同之認識，而以
    幫助之意思，對於正犯資以助力，而未參與實施犯罪之行為
    者而言。是以，如未參與實施犯罪構成要件之行為，且係出
    於幫助之意思提供助力，即屬幫助犯，而非共同正犯。是核
    被告丁○○所為，係犯刑法第30條第1 項幫助犯刑法第339
    條第1 項詐欺取財罪。被告係對正犯資以助力而未參與犯罪
    行為之實施，應依刑法第30條第2 項減輕其刑。又被告以一
    次交付如附表一所示帳戶之存摺、金融卡連同密碼予不詳男
    子之一次幫助詐欺之行為，使詐騙集團分別詐騙被害人丙○○、庚○○、戊○○、甲○○、辛○○、乙○○及己○○等
    7 人，係以一行為觸犯數罪名，為想像競合犯，應依刑法第
    55條前段規定論以一幫助詐欺取財罪。另被告幫助該詐騙集
    團之成員，詐欺如附表二編號2 至7 所示之被害人部分，雖
    未經公訴人起訴，然此部分犯行與已起訴並認定有罪之犯行
    間有裁判上一罪關係，應為起訴效力所及，復經檢察官移送
    併案審理，基於審判不可分原則，本院自應併予審理，併此
    敘明。
四、原審以被告罪證明確，予以論罪科刑，固非無見。惟查，被
    告固自承將自己之第一商業銀行中和分行帳戶（帳號：0000
    0000000 ，下稱第一銀行）之存摺、金融卡及密碼併同附表
    一所示帳戶之存摺、金融卡及密碼交予某不詳之成年男子，
    然並無證據證明該第一銀行帳戶資料亦遭詐欺集團利用為犯
    罪工具而對被害人詐取財物，故被告交付此一帳戶資料之行
    為，尚難論以詐欺取財罪之幫助犯，原判決誤予論罪科刑，
    尚有未洽；又被告係以同一時、地之一個交付附表一所示帳
    戶存摺、提款卡及密碼之行為，幫助正犯詐得如附表所示7
    名被害人之財物，原審誤認被告係以密接行為接續交付附表
    一所示帳戶存摺、提款卡及密碼而論以接續犯，且僅審酌其
    中如附表二編號1 至6 所示被害人之被害部分，未及審酌編
    號7 之被害人己○○被害部分，亦均有可議之處，是檢察官
    上訴意旨執此指摘原審判決未洽，為有理由，自應由本院予
    以撤銷改判（原判決雖係依檢察官之求刑而改依簡易判決處
    刑，惟因有前述未及審酌裁判上一罪之犯行之情形，致該求
    刑顯失公平，是本件應無刑事訴訟法第455 條之1 第2 項不
    得上訴規定之適用）。爰審酌被告提供帳戶供他人從事詐財
    行為，非但增加被害人尋求救濟之困難，造成社會人心不安
    ，亦助長詐欺犯罪之氣焰，危害財產交易安全及擾亂金融秩
    序甚鉅，惟其坦承犯行，並於原審當庭賠償到庭及提供受償
    帳戶之被害人庚○○、戊○○、辛○○及乙○○部分受騙款
    項，及於本院審理中賠償提供受償帳戶之被害人己○○部分
    受騙款項，犯後態度良好，並其犯罪手段、生活狀況、智識
    程度等一切情狀，量處如主文所示之刑，並諭知易科罰金之
    折算標準，以示懲儆。又被告前未曾受有期徒刑以上刑之宣
    告，有臺灣高等法院被告前案紀錄表在卷可稽，因一時失慮
    ，偶罹刑典，事後已坦承犯行，深具悔意，經此刑之宣告後
    ，應知警惕而無再犯之虞，本院因認暫不執行其刑為當，併
    予宣告緩刑2 年，用啟自新。
五、據上論斷，應依刑事訴訟法第455 條之1 第1 項、第3 項、
    第369 條第1 項前段、第364 條、第299 條第1 項前段，刑
    法第30條、第339 條第1 項、第55條前段、第41條第1 項前
    段、第74條第1 項第1 款，刑法施行法第1 條之1 ，判決如
    主文。
本案經檢察官徐名駒到庭執行職務。
中    華    民    國    98    年    4     月    8     日
                 刑事第六庭審判長法  官  汪梅芬
                                 法  官  莊明達
                                 法  官  吳祚丞
以上正本證明與原本無異。
本件不得上訴。
                              書記官  陳紀元
中    華    民    國    98    年    4     月    8     日
所犯法條：
刑法第339條第1項
意圖為自己或第三人不法之所有，以詐術使人將本人或第三人之
物交付者，處5 年以下有期徒刑、拘役或科或併科1 千元以下罰
金。
附表一：
  ┌──┬───────────┬─────────┬─────────┐
  │編號│金融機構              │帳號              │戶名              │
  ├──┼───────────┼─────────┼─────────┤
  │1   │新光商業銀行南勢角分行│000-0000000000000 │郭永珍（被告之女）│
  ├──┼───────────┼─────────┼─────────┤
  │2   │新光商業銀行建成分行  │0000000000000     │郭峻萌（被告之夫）│
  └──┴───────────┴─────────┴─────────┘
附表二：
 ┌──┬─────┬─────────┬───┬──────────┐
 │編號│詐騙時間  │詐騙過程          │被害人│匯款金額 (新臺幣)   │
 │    │          │                  │      │                    │
 ├──┼─────┼─────────┼───┼──────────┤
 │1   │97年5月14 │在雅虎奇摩拍賣網站│丙○○│丙○○因而陷於錯誤，│
 │    │日上午某時│刊登拍賣筆記型電腦│      │依指示匯款10,000元至│
 │    │許        │之虛偽訊息，使被害│      │郭永珍新光銀行南勢角│
 │    │          │人陷於錯誤而下標購│      │分行帳戶。          │
 │    │          │買。              │      │                    │
 ├──┼─────┼─────────┼───┼──────────┤
 │2   │97年5月12 │在雅虎奇摩拍賣網站│庚○○│庚○○因而陷於錯誤，│
 │    │日某時許  │刊登拍賣PS3主機之 │      │依指示匯款8,500 元至│
 │    │          │虛偽訊息，使被害人│      │郭永珍新光銀行南勢角│
 │    │          │陷於錯誤而下標購買│      │分行帳戶。          │
 │    │          │。                │      │                    │
 ├──┼─────┼─────────┼───┼──────────┤
 │3   │97年5月13 │在雅虎奇摩拍賣網站│戊○○│戊○○因而陷於錯誤，│
 │    │日某時許  │刊登拍賣數位相機之│      │依指示匯款6,620 元至│
 │    │          │虛偽訊息，使被害人│      │郭永珍新光銀行南勢角│
 │    │          │陷於錯誤而下標購買│      │分行帳戶。          │
 │    │          │。                │      │                    │
 ├──┼─────┼─────────┼───┼──────────┤
 │4   │97年5月14 │在雅虎奇摩拍賣網站│辛○○│辛○○因而陷於錯誤，│
 │    │日某時許  │刊登拍賣手機之虛偽│      │依指示匯款3,000 元至│
 │    │          │訊息，使被害人陷於│      │郭永珍新光銀行南勢角│
 │    │          │錯誤而下標購買。  │      │分行帳戶。          │
 ├──┼─────┼─────────┼───┼──────────┤
 │5   │97年5月14 │在雅虎奇摩拍賣網站│乙○○│乙○○因而陷於錯誤，│
 │    │日某時許  │刊登拍賣隨身電腦與│      │依指示匯款18,000元至│
 │    │          │PSP之虛偽訊息，使 │      │郭永珍新光銀行南勢角│
 │    │          │被害人陷於錯誤而下│      │分行帳戶。          │
 │    │          │標購買。          │      │                    │
 ├──┼─────┼─────────┼───┼──────────┤
 │6   │97年5月14 │在雅虎奇摩拍賣網站│甲○○│甲○○因而陷於錯誤，│
 │    │日10時許  │刊登拍賣手機之虛偽│      │依指示匯款7,000 元至│
 │    │          │訊息，使被害人陷於│      │郭永珍新光銀行南勢角│
 │    │          │錯誤而下標購買。  │      │分行帳戶。          │
 ├──┼─────┼─────────┼───┼──────────┤
 │7   │97年5月17 │以電話向被害人訛稱│己○○│己○○因而陷於錯誤，│
 │    │日16時35分│雅虎奇摩拍賣網站將│      │依指示匯款22,286元、│
 │    │          │被害人之單筆付款誤│      │10,751元至郭峻萌新光│
 │    │          │以分期付款處理，需│      │銀行建成分行帳戶。  │
 │    │          │至自動付款機辦理取│      │                    │
 │    │          │消手續。          │      │                    │
 └──┴─────┴─────────┴───┴──────────┘


司法院資訊處製作；財團法人民間司法改革基金會備份。
